【裁判字號】    98,交聲,379
【裁判日期】    980313
【裁判案由】    聲明異議
【裁判全文】
臺灣高雄地方法院交通事件裁定        98年度交聲字第379 號
原處分機關  交通部公路總局高雄區監理所
異  議  人
即受處分人  甲○○
上列異議人即受處分人因違反道路交通管理處罰條例案件，對於
交通部公路總局高雄區監理所於民國98年2 月10日所為處分（旗
監違字第裁85-BB0000000號）聲明異議，本院裁定如下：
    主  文
異議駁回。
    理  由
一、原處分意旨略以：異議人即受處分人甲○○於民國97年11月
    7 日晚上6 時41分許，駕駛車號XUD-299 號重型機車，行經
    高雄市○○路、水管路有燈光號誌管制之交岔路口闖紅燈，
    為警逕行舉發，爰以異議人駕車行經有燈光號誌管制之交岔
    路口闖紅燈為由，依道路交通管理處罰條例第53條第1 項、
    第63條第1 項第3 款之規定，裁處罰鍰新臺幣（下同）1,80
    0 元，並記違規點數3 點等語。
二、聲明異議意旨略以：伊當時未發現上開路口有違規照相警語
    ，且僅單純欲駛入人行穿越道旁之待轉區，準備迴轉，並不
    是要闖紅燈，應只能罰超過停止線；又該路口未依規定於30
    、50公尺前立有測速照相警示標語，只有在該路口貼一張「
    請小心駕駛，前有機車照相」之非制式警語，原處分機關未
    予詳查即遽為裁決，實有未洽，爰依法聲明異議，請求撤銷
    原處分等語。
三、按汽車駕駛人，行經有燈光號誌管制之交岔路口闖紅燈者，
    處1,800 元以上5,400 元以下罰鍰，並記違規點數3 點；違
    反行政法上義務之行為非出於故意或過失者，不予處罰；標
    誌、標線、號誌之設置目的，在於提供車輛駕駛人及行人有
    關道路路況之警告、禁制、指示等資訊，以便利行旅及促進
    交通安全；行車管制號誌圓形紅燈顯示時，車輛面對圓形紅
    燈表示禁止通行，不得超越停止線或進入路口；停止線則用
    以指示行駛車輛停止之界限，車輛停止時，其前懸部分不得
    伸越該線；斑馬紋行人穿越道線，設於道路中段行人穿越眾
    多之地點，道路交通管理處罰條例第53條第1 項、第63條第
    1 項第3 款、行政罰法第7 條第1 項及道路交通標誌標線號
    誌設置規則第1 條、第206 條、第170 條第1 項、第186 條
    第1 項前段分別定有明文。而依交通部82年4 月22日交路字
    第009811號函釋：「圓形紅燈時超越停止線或闖紅燈之認定
    敘述如後提供參考： (一)車 輛面對圓形紅燈時仍逕予穿越
    路口至銜接路段，含左轉、直行、迴轉等即視為闖紅燈之行
    為。 (二)有 繪設路口範圍者：車輛無視於紅燈警示，有穿
    越路口之意圖，而車身已伸入路口範圍亦視同闖紅燈；若僅
    伸越停止線而未達路口範圍者，則視為不遵守標線指示（可
    以處罰條例第60條第3 項之規定處分之）。 (三)無 繪設路
    口範圍者：以車輛無視於紅燈號誌，而有穿越路口之企圖，
    其車身並已伸越停止線並足以妨害其他方向人（若有行人穿
    越道）、車通行者亦以闖紅燈論處；若僅車身伸越停止線則
    以不遵守標線指示視之。（四）目前交岔路口已繪設網狀黃
    線區者暫以該範圍視作路口，未繪設者請公路主管機關依內
    政部警政署65年2 月16日警署交字第0024 9號函之規定（如
    附件）視路況車況繪設路口範圍。（五）另路口設有照相設
    施者並請有關單位依會議結論之認定標準配合調整以更能明
    確認定）」，此有交通部上開函文1 紙附卷可憑。是以判斷
    車輛於紅燈號誌時將車身伸越停止線，應否認為闖紅燈之違
    規，應以客觀上是否號誌已轉變為紅燈，而車身猶進入路口
    範圍，或已足以妨害其他方向之人車通行，且主觀上是否故
    意或過失地無視紅燈號誌，及具有穿越路口之意圖。次按對
    於行車速度超過規定之最高速限或低於規定之最低速限之違
    規行為，採用固定或非固定式科學儀器取得證據資料證明者
    ，於一般道路須至少於100 公尺，於高速公路、快速公路須
    至少於300 公尺前，明顯標示之，道路交通管理處罰條例第
    7條之2第3 項亦定有明文。
四、本院茲將得心證之理由分述如下：
  1.本件異議人自承於上開時地，駕駛前揭重型機車，於紅燈號
    誌亮起時超越停止線，遭原處分機關以行經有燈光號誌管制
    之交岔路口闖紅燈為由而裁罰等情，核與卷附高雄市政府警
    察局97年12月3 日高市警交相字第BB0000000 號舉發違反道
    路交通管理處罰條例通知單、高雄市政府警察局交通警察大
    隊98年2 月6 日高市警交三字第0970036493號函各1 紙及舉
    發照片2 張附卷可稽（見本院卷第12至14頁），自堪信為真
    實。
  2.細觀卷附之上開2 張舉發照片內容顯示，異議人於前揭時、
    地，駕駛前揭機車，於該路口號誌已轉為紅燈2.5 秒及3.5
    秒後，未予停等，猶通過路口，接續超越停止線、斑馬紋行
    人穿越道，致該斑馬紋行人穿越道因此失去前揭供行人使用
    通過路口，以保障行人用路便利與安全之作用。是異議人在
    客觀上已達妨害其他方向之人車通行。
  3.再依上開照片內容，顯示異議人於通過路口，並超越斑馬紋
    行人穿越到時，車速仍有每小時38公里，參以異議人自承當
    時係要停在人行道旁之待轉區，足見異議人主觀上有穿越路
    口之意圖，自不能以要待轉為理由，無視紅燈號誌之存在，
    是異議人雖以前詞置辯，要難卸免違反道路交通管理處罰條
    例之責任。
  4.本件異議人所受裁決意旨係以其闖紅燈為處罰事由，而非以
    其行車速度超過規定速限，自無上開條例第7 條之2 第3 項
    所定在一般道路須至少於100 公尺前標示規定之適用。而該
    路口所張貼「請小心駕駛，前有機車照相」之警語，實非高
    雄市政府警察局交通警察大隊所設置，此有高雄市政府警察
    局交通警察大隊98年3 月2 日高市警交字第0980005368號函
    1 紙附卷可稽（見本院卷第23頁）。此外復無取締闖紅燈亦
    應於路口前30、50公尺設置標示之相關法規，是異議人執此
    遽指裁決機關違法處罰，亦無可採。
  5.從而，異議人所辯並不可採，其闖紅燈之違規行為事證明確
    ，堪以認定，原處分機關依道路交通管理處罰條例第53條第
    1 項、第63條第1 項第3 款之規定，裁處罰鍰1,800 元，並
    記違規點數3 點，核無違誤，應予維持，本件異議人之異議
    為無理由，應予駁回。
五、異議人雖另請本院訂於98年7 月下旬以後開庭調查，由異議
    人到庭說明等語（見本院卷第6 頁），惟本件事證如前所述
    ，已臻明確，無另行開庭調查之必要，爰不再傳喚異議人到
    庭說明，附此敘明。
六、據上論斷，應依道路交通案件處理辦法第19條，裁定如主文
    。
中    華    民    國    98    年    3     月    13    日
                  交通法庭    法  官   李俊霖
以上正本證明與原本無異。
如不服本裁定，應於收受送達後5 日內向本院提出抗告狀。
中    華    民    國    98    年    3     月    17    日
                              書記官   武凱葳


司法院資訊處製作；財團法人民間司法改革基金會備份。
